臺灣桃園地方法院刑事交通事件裁定　　　　　　　　　九十三年度交聲字第六二號
　　原處分機關　交通部公路總局新竹區監理所中壢監理站
　　受　處分人　甲○○
　　即　異議人
右列受處分人因違反道路交通管理處罰條例案件，對於交通部公路總局新竹監理所中
壢監理站中華民國九十三年一月十五日壢監裁字第裁五三－Ｄ九Ａ二九０一五四號所
為處分不服（原舉發通知單號碼：八九桃警局交字第Ｄ九Ａ二九０一五四號），聲明
異議，本院裁定如左：
        主  文
原處分關於甲○○「酒精濃度超過規定標準者（０‧４－０‧５５）」部分撤銷。
甲○○關於前撤銷部分不罰。
其餘異議駁回。
        理  由
一、原處分意旨略以：異議人即受處分人甲○○於民國八十九年三月三十一日因違規
    停車為桃園縣政府警察局中壢分局舉發第0000000號違規單，並經交通部
    公路總局新竹區監理所桃園監理站（下簡稱：桃園監理站）裁決後迄今仍未繳納
    違規罰鍰，乃逕行註銷其駕駛執照（九十一年四月十四日至九十二年四月十三日
    ），是異議人現並無適當駕駛執照。而其於九十二年十一月十三日飲酒後酒精濃
    度過量（０‧五三％），卻仍駕駛車牌號碼Ｖ七－七三五七號自小貨車，行經桃
    園縣龍潭鄉○○路二二八巷五號前，為桃園縣政府警察局交通隊平鎮分隊員警以
    「一、無照駕駛；二、酒精濃度過量駕車」違規事實依法舉發，爰依道路交通管
    理處罰條例第二十一條第一項第一款、第三十五條第一項規定裁決異議人罰鍰新
    台幣（下同）五萬四千元等語。
二、本件異議人聲明異議意旨略以：其在駕駛車牌號碼Ｖ七－七三五七號自小貨車前
    確有飲酒，但是警察在三個小時以後才做酒測，這段期間其又與友人至卡拉ＯＫ
    店飲酒，所以警察所做的酒測值並不算數，據此聲明異議云云。
三、按交通法庭認為聲明異議有理由或聲明異議雖無理由而原處分不當或違法者，應
    以裁定將原處分經聲明異議部分撤銷，並自為裁定，道路交通案件處理辦法第二
    十條前段定有明文。再按汽車駕駛人未領有駕駛執照駕車者，處新台幣六千元以
    上一萬二千元以下罰鍰，並當場禁止其駕駛及扣留其車輛牌照，道路交通管理處
    罰條例第二十一條第一項第一款定有明文。
四、異議駁回部分：
    (一)查異議人前於八十九年三月三十一日因「違規停車」為桃園縣政府警察局中壢
      分局以八八桃警交字第0000000號舉發違反道路交通管理事件通知單舉
      發違規，因異議人未依舉發違反道路交通管理事件通知單上規定期限到案處理
      ，且於收受監理站裁決書後仍未於規定期限內到案，經交通部公路總局新竹區
      監理所桃園監理站自九十一年四月十四日起逕行註銷其駕駛執照，期間為九十
      一年四月十四日至九十二年四月十三日，然此後異議人並未再行請領汽車駕駛
      執照一情，此有該舉發通知單、交通部公路總局新竹區監理所中壢監理站九十
      三年二月十六日竹監壢字第０九三０００二七一０號函暨所檢附之甲○○駕照
      基本資料查詢單、吊扣銷歷史查詢單影本、證號查詢汽車駕駛人資料各一份附
      卷可稽，又按汽車駕駛人如其汽車駕駛執照經吊（註）銷後，即已喪失駕駛汽
      車之效力，其應視同為未領有汽車駕駛執照，因之，異議人甲○○自九十一年
      四月十四日遭監理站逕行註銷駕駛執照後，迄今亦未行請領駕駛執照，應認異
      議人甲○○確無適當之汽車駕駛執照無訛。
    (二)又查異議人於九十二年十一月十三日二十三時五十分許，原係搭乘友人蔡林達
      所駕駛之車牌號碼Ｖ七－七三五七號自小貨車外出，行經桃園縣龍潭鄉○○路
      二二八巷五號前，因蔡林達不慎撞傷行人李增和後，遂由異議人駕駛前該自小
      貨車返回其位於桃園縣龍潭鄉○○路二四０巷三弄九號停放等情，業據異議人
      自承不諱，核與證人蔡林達、李增和供述情節相符（見台灣桃園地方法院檢察
      署九十二年偵字第一八九七二號卷附之蔡林達、李增和警偵訊筆錄），而經警
      實地測量桃園縣龍潭鄉○○路二二八巷五號至異議人住處（即桃園縣龍潭鄉○
      ○路二四０巷三弄九號），約有一百六十七公尺之距離，亦有道路交通事故現
      場圖附卷可稽，是異議人確有駕駛車輛之行為，應堪認定。異議人雖辯稱：是
      因蔡林達要留在肇事現場處理，所以其才先將車開回家云云。然查前揭道路交
      通安全規則第五十條、第六十一條之一、道路交通管理處罰條例第二十一條第
      一項第一款等限制汽車駕駛人需考領適當之駕駛執照方能駕駛車輛之規定，考
      其立法目的均在禁止未領有適當之汽車駕駛執照之人駕車，藉以保障車輛及行
      人安全，蓋因考領汽車駕駛執照，需經相當之道路交通安全規則知識及駕車技
      術檢驗，無照駕車之危險性與其駕車距離之長短無必然關係，故不能以駕車之
      距離甚短為由，謂無駕駛執照而駕車之行為不應處罰。從而，本件異議人既已
      坦認確有將車子開回家停放之行為，姑不論執勤員警查獲異議人時，其是否仍
      在行駛狀態，然其既無適當之駕駛執照，卻仍駕駛該自小貨車長達一百多公尺
      之距離，其無照駕駛之違規行為，至堪認定。是以證人即執勤員警劉文欽以異
      議人無照駕駛而依法填製舉發通知單舉發其違規行為，於法並無不合，原處分
      機關依此事實而依道路交通管理處罰條例第二十一條第一項第一款規定所為裁
      決，經核認事用法，並無違誤，是異議人就此部分聲明異議，為無理由，應予
      駁回。
    (三)另本件異議人經警依法舉發後，以其並未違規為由拒絕在舉發違反道路交通管
      理事件通知單收受通知聯者簽章欄上拒絕簽名一情，業據證人劉文欽證述甚詳
      （見本院九十三年三月四日訊問筆錄），且有該舉發違規通知單附卷。是依違
      反道路交通管理事件統一裁罰標準及處理細則第十一條第一項第一款規定：「
      行為人有本條例之情形者，應填製舉發違反道路交通管理事件通知單（下稱通
      知單），並於被通知人欄予以勾記，其通知聯依下列規定辦理：一、當場舉發
      者，應填記駕駛人或行為人姓名、性別、出生年月日、地址、身分證統一號碼
      及車主姓名、地址、車牌號碼、車輛種類。被查獲之駕駛人或行為人為受處分
      人時，應將該通知單填記後交付行為人簽名或蓋章收之；拒絕簽名者，並記明
      其事由，視為已收受」。是以本件異議人甲○○當時雖於通知單上拒絕簽名，
      然依上開規定即視為已收受，當不能以異議人不同意員警舉發之內容拒絕簽名
      ，而認未收受該舉發通知單，附此敘明。
五、撤銷部分：
    (一)原處分意旨雖認異議人於九十二年十一月十三日二十三時五十分許，飲酒後猶
      駕駛車牌號碼Ｖ七－七三五七號自小貨車外出云云。然查，異議人於九十二年
      十一月十三日二十三時五十分許，原係搭乘友人蔡林達所駕駛之車牌號碼Ｖ七
      －七三五七號自小貨車外出，行經桃園縣龍潭鄉○○路二二八巷五號前，因蔡
      林達不慎撞傷行人李增和後，遂由異議人駕駛前該自小貨車返回其位於桃園縣
      龍潭鄉○○路二四０巷三弄九號停放，後在翌日（即九十二年十一月十四日）
      凌晨二點多，始經警至桃園縣龍潭鄉○○路之「九龍卡拉ＯＫ店」將之帶回警
      局進行吐氣之酒精濃度測試，測試值達０‧五三ＭＧ╱Ｌ一節等情，業據異議
      人自承不諱，核與證人蔡林達、李增和、劉文欽供述情節相符（見台灣桃園地
      方法院檢察署九十二年偵字第一八九七二號卷附之蔡林達、李增和警偵訊筆錄
      ，本院九十三年三月四日訊問筆錄），並有舉發違反道路交通管理事件通知單
      、酒精濃度測試表各一紙附卷可稽，然異議人辯稱：其駕駛該自小貨車前雖有
      飲酒，但該呼氣酒精濃度測試是三小時以後才測得，期間其又與友人飲酒云云
      。從而本件應予審究之關鍵，應係異議人是否係在吐氣所含酒精濃度超過每公
      升０‧二五毫克之情形下駕車。
    (二)經查，異議人辯稱：駕車後有與友人在「九龍卡拉ＯＫ店」聊天飲酒等情，業
      經證人劉文欽於本院調查時證稱：在「九龍卡拉ＯＫ店」查獲異議人時，他正
      跟朋友聊天，桌上有啤酒跟高梁酒等語（本院九十三年三月四日訊問筆錄）證
      人蔡林達亦於警訊時陳稱：約凌晨一時許，在卡拉ＯＫ店與友人喝啤酒及高梁
      酒等語，是異議人辯稱其將該自小貨車停妥後，又與蔡林達至卡拉ＯＫ店飲酒
      等情，應堪認定。又證人劉文欽固稱：在肇事現場與甲○○交談時，有聞到他
      身上有酒味，但是他對答正常，並沒有問他有無喝酒等語，然證人劉文欽既未
      當場請異議人進行呼氣酒精濃度測試，自不能以其身上有酒味就此推認其呼氣
      之酒精濃度已超過０‧二五ＭＧ╱Ｌ，甚或達０‧五三ＭＧ╱Ｌ。
    (三)再者，異議人經警檢測其吐氣之酒精濃度時，其測試值達０‧五三ＭＧ╱Ｌ，
      然查，異議人接受吐氣酒精測試之時間，係經警將其自「九龍卡拉ＯＫ店」帶
      回警局後，即九十二年十一月十四日凌晨三時十二分許，有前開酒精濃度測試
      表一紙在卷可憑，衡之異議人駕駛自小貨車之行為與其進行酒精濃度測試，時
      間相隔三個小時之久，而異議人復在駕車之後再行飲酒，是該酒精濃度測試充
      其量僅能證明異議人於進行呼氣酒精濃度測時之酒精濃度，尚乏其他積極證據
      足資證明異議人於駕車時即已飲酒，且酒精濃度已超過０‧二五ＭＧ╱Ｌ，自
      難逕以異議人於事後接受吐氣酒精濃度測試時，數值高達０‧五三ＭＧ╱Ｌ，
      即認異議人確有前揭違規事實。此外，復查無其他積極證據足資證明異議人駕
      車時，吐氣酒精濃度即已超過０‧二五ＭＧ╱Ｌ，而無從認異議人有違反道路
      交通管理處罰條例第三十五條第一項之違規事實。原處分機關不察，遽對異議
      人為前開裁決，即難認為允當，應由本院將原處分撤銷，改諭知不罰。
六、綜上所述，異議人辯稱其並未無照駕駛車輛云云，顯屬飾卸之詞，不足採信。是
    核異議人為汽車駕駛人，有未領有駕駛執照駕車，自應依道路交通管理處罰條例
    第二十一條第一項第一款罰處，原處分機關所為裁決，認事用法，核無違誤，異
    議人執詞認原處分不當，並非可採，此部分異議為無理由，應予駁回。又本件查
    無證據證明異議人係在吐氣酒精濃度高達０‧五三ＭＧ╱Ｌ之情形下駕車，而有
    酒精濃度超過規定標準駕車之違規事實，原處分機關不察，就此部分遽對異議人
    為裁決，即難認為允當，應認異議人此部分之異議為有理由，自應由本院將原處
    分撤銷，改諭知受處分人不罰，以資適法。
七、據上論斷，應依道路交通管理處罰條例第八十七條第二項，道路交通案件處理辦
    法第十九條、第二十條，裁定如主文。
中      華      民      國    九十三    年      三      月     十八     日
                              臺灣桃園地方法院交通法庭
                                      法  官  何俏美
右正本證明與原本無異。
如不服本裁定，應於裁定送達後五日內向本院提出抗告狀。
                                      書記官  王泰元
中      華      民      國    九十三    年      三      月     十八     日
